最高法院民事裁定　　　　　　　九十六年度台抗字第一○五號
抗　告　人　鄧崑耀即鄧崑正之遺產管理人
代　理　人　李文禎律師
　　　　　　黃如流律師
　　　　　　黃小舫律師
上列抗告人因聲請宣告被繼承人鄧崑正之遺產破產事件，對於中
華民國九十五年十二月十二日台灣高等法院高雄分院裁定（九十
五年度破抗字第一九號），提起抗告，本院裁定如下：
    主  文
原裁定廢棄。
    理  由
本件抗告人向台灣高雄地方法院（下稱高雄地院）聲請宣告鄧崑
正之遺產破產，高雄地院裁定予以駁回，抗告人提起抗告，原法
院裁定駁回其抗告，抗告人提起再抗告，原法院以：遺產及贈與
稅法第十七條第一項第九款固規定：被繼承人死亡前，未償之債
務，具有確實之證明者，應自遺產總額中扣除，免徵遺產稅。惟
所謂具有確實之證明者，應以繼承人能證明被繼承人死亡前確有
未償債務存在，始有其適用。本件遺產稅（含罰鍰）之應否課徵
，應由該管財政部高雄市國稅局（下稱高雄市國稅局）依法認定
，且本件被繼承人鄧崑正之遺產應課徵遺產稅新台幣（下同）五
千四百十九萬九千三百三十三元及罰鍰三千三百六十九萬四千四
百元等情，業據高雄市國稅局查明依法核課，抗告人並已提供土
地為納稅之擔保在案。抗告人於未能證明被繼承人鄧崑正死亡前
確有未償債務存在，經高雄市國稅局查明屬實予以免徵遺產稅前
，抗告人主張：原法院民國九十五年九月十五日駁回抗告人抗告
之裁定（下稱抗告裁定），未將鄧崑正生前所負未償債務自遺產
總額中扣除，再核算遺產稅，違反遺產及贈與稅法第十七條第一
項第九款之規定云云，即無足採。次按稅捐稽徵法第六條及第四
十九條規定，稅捐及滯納金、利息、滯報金、怠報金、短估金等
之徵收，優於普通債權，但罰鍰不在準用之列。又破產財團成立
後，其應納稅捐為財團費用，由破產管理人依破產法之規定清償
之，亦為稅捐稽徵法第七條所明定。本件應納稅捐於破產財團成
立後，係屬財團費用而優於普通債權受償，無再加以闡釋之必要
。抗告裁定之法律見解已臻明確，非屬意義重大，而有闡釋之必
要。再抗告主張：抗告裁定關於遺產之課稅淨額，應否扣除所負
之未償債務，及遺產稅究竟屬破產債權或破產財團費用或債務等
所涉法律見解，有原則上之重要性云云，並非可採，抗告人之再
抗告不應許可等詞，爰以裁定駁回抗告人之再抗告。
惟按被繼承人死亡前，未償之債務，具有確實之證明者，應自遺
產總額中扣除，免徵遺產稅，遺產及贈與稅法第十七條第一項第
九款定有明文。查鄧崑正係於九十年九月二十日死亡（見高雄地
院九十一年度管字第一三號卷第十頁反面）。而抗告裁定認定鄧
崑正之財產可列入破產財團者合計為三千九百四十七萬九千八百
十五元，鄧崑正之債務，除遺產稅、罰鍰、房屋稅、地價稅外，
計有如抗告裁定附表４－１所列普通債務四億六千四百六十二萬
零五百七十七元、如抗告裁定附表４－２向銀行或金融公司借款
債務或連帶債務四億零七百八十六萬零三百七十五元，抗告裁定
並因而認定鄧崑正之財產不足清償其所欠之債務，依法有破產之
原因。苟係如此，鄧崑正之債務已超過其所遺財產，稅捐機關應
否對其課徵遺產稅，即非無疑，原裁定對此未加調查審認，遽以
高雄市國稅局業經認定課徵鄧崑正遺產稅五千四百十九萬九千三
百三十三元為由，認抗告人所主張抗告裁定違反遺產及贈與稅法
第十七條第一項第九款之規定並不足採，於法已有未洽。次按稅
捐稽徵法第六條第一項規定稅捐之徵收，優先於普通債權，係相
對於其他普通債權而言，依破產法第九十八條、第一百十二條、
稅捐稽徵法第七條規定，破產宣告以前破產人所欠稅捐僅先於他
債權而受清償而已，依破產法第九十七條規定，其受破產財團之
清償次序仍在財團費用及財團債務之後。原裁定認本件應納稅捐
於破產財團成立後，係屬財團費用，於法亦不無違誤。抗告論旨
，執以指摘原裁定不當，求予廢棄，非無理由。
據上論結，本件抗告為有理由。依破產法第五條，民事訴訟法第
四百九十二條，裁定如主文。
中　　華　　民　　國　九十六　年　　二　　月　 十五 　日
                      最高法院民事第三庭
                          審判長法官  劉　福　聲
                                法官  黃　義　豐
                                法官  簡　清　忠
                                法官  陳　碧　玉
                                法官  高　孟　焄
      本件正本證明與原本無異
                                      書  記  官
中　　華　　民　　國　九十六　年　　三　　月　　五　　日
                                                      Ｅ
